臺灣彰化地方法院民事判決　九十年度訴字第七一一號
　　原　　　告　乙○○
　　訴訟代理人　戊○○
　　被　　　告　丙○○
　　兼右一人訴　丁○○
　　被　　　告　甲○○
　　被　　　告　己○○
　　右一人訴訟　黃平洋
右當事人間分割共有物事件，本院判決如左：
    主      文
被告丁○○應就被繼承人黃石炭所遺坐落彰化縣和美鎮○○段七三一地號、田、面積
０．一一六九公頃及同段七三三地號、田、面積０．０二八八公頃二筆土地，應有部
分各為九分之一辦理繼承登記。
兩造共有前開土地其分割方法如附圖所示（即和美地政事務所九十一年四月二日土地
複丈成果圖，其中七三一地號編號Ａ１部分面積０．０一三０公頃及七三三地號編號
Ｂ１部分面積０．００三二公頃分歸原告取得；七三一地號編號Ａ２部分面積０．０
一三０及七三三地號編號Ｂ２部分面積０．００三二公頃分歸被告丙○○取得；七三
一地號編號Ａ３部分面積０．０一三０公頃及七三三地號編號Ｂ３部分面積０．００
三二公頃分歸被告丁○○之被繼承人黃石炭取得；七三一地號編號Ａ４部分面積０．
０三八九公頃及七三三地號編號Ｂ４部分面積０．００九六公頃分歸被告甲○○取得
；七三一地號編號Ａ５部分面積０．０三九０公頃及七三三地號編號Ｂ５部分面積０
．００九六公頃分歸被告己○○取得）。
訴訟費用由兩造按附表所示之應有部分負擔。
    事實及理由
一、原告主張：坐落彰化縣和美鎮仁段七三一地號、田、面積０．一一六九公頃及同
    段七三三地號、田、面積０．０二八八公頃係兩造共有，其中被告丁○○係黃石
    炭之繼承人，按不動產之共有人中一人死亡，他共有人請求分割共有物時，應併
    先訴請辦理繼承登記，而與分割共有物之訴合併提出（最高法院七十年第一次民
    事庭會議參照），系爭共有物並無因法令規定或物之使用目的不能分割，或契約
    定有不分割期限等情形，兩造又無法達成分割之協議等語，並聲明：如主文所示
    。
二、被告則以：同意分割，並同意原告之分割方案等語。
三、原告主張之事實，業據提出黃石炭等人之戶謄謄本、土地登記謄本、地籍圖謄本
    為證，並為被告所不爭執，堪信為真實，且黃石炭之繼承人計有被告丁○○、訴
    外人黃松林、黃美麗及黃美滿等人，惟被告丁○○以外之三人，業已拋棄繼承，
    並經本院准予備查在案，有被告丁○○提出本院九十年六月二十日彰院松民愛九
    十年度繼字第三０四號民事庭通知影本可稽，從而，原告訴請被告丁○○應就其
    被繼承人黃石炭所遺系爭土地之應有部分辦理繼承登記，並本於民法第八百二十
    三條第一項、第八百二十四條第二項，訴請裁判分割兩造共有之系爭土地，應予
    准許。其分割方法本院斟酌：（１）系爭二筆土地均呈東西向，中間並以一道路
    相隔，土地東側面臨愛華路，此經本院到場勘驗屬實，制有勘驗筆錄及簡圖在卷
    可稽。（２）系爭土地早有分管使用之約定，其分管使用之情形。（３）全體共
    有人之意願。（４）分割後之土地對外之道路連絡等情形，本院認原告所主張如
    附圖所示之分割方案，符合原先分管使用之約定及全體共有人之意願，且分割後
    之土地均有對外連繫之道路，有利提高土地之利用價值，爰採取該方案作為系爭
    土地之分割方法。
四、本件被告等人之行為，按當時之訴訟程度，為其等伸張權利所必要者，爰命勝訴
    之原告負擔一部分之訴訟費用。
結論：本件原告之訴為有理由，依民事訴訟法第七十八條、第八十一條第二款、第八
      十五條第一項但書，判決如主文。
中　　　華　　　民　　　國　　九十一　　年　　　五　　　月　　 十四  　 日
                                    臺灣彰化地方法院民事第二庭
~B法　　　官　林慧英
附表：
姓  名    應有部分
丁○○    九分之一
即黃石炭之繼承人
丙○○    九分之一
乙○○    九分之一
甲○○    三分之一
己○○    三分之一
右為正本係照原本作成。
如對本判決上訴須於判決送達後廿日內向本院提出上訴狀。
中　　　華　　　民　　　國　　九十一　　年　　　五　　　月　　 十五　　 日
~B法院書記官　張俞文
